臺灣宜蘭地方法院交通事件裁定　　　　 100年度交聲字第33號
移送機關　　交通部公路總局臺北區監理所宜蘭監理站
異　議　人　聖北交通股份有限公司
法定代理人　謝春財
上列異議人因違反道路交通管理處罰條例案件，對於原處分機關
即交通部公路總局臺北區監理所宜蘭監理站中華民國100年1月10
日所為之處分（原處分案號：宜監字第裁43-Z6A014061號）聲明
異議，本院裁定如下：
    主  文
原處分撤銷。
聖北交通股份有限公司不罰。
    理  由
一、原處分意旨略以：異議人即受處分人聖北交通有限公司所有
    之車牌號碼112-ZA號營業貨運曳引車，於民國99年10月23日
    2時56分許，由司機鄭志強駕駛，在國道三號公路南下46.5
    公里樹林地磅站，經警舉發「載運石灰塊經過磅總重44.38
    公噸、核重40公噸，超載4.38公噸」違規。原處分機關調查
    後，認異議人「汽車裝載貨物超過核定之重量」之違規情節
    屬實，依道路交通管理處罰條例第29條之2第3項規定，裁處
    異議人罰鍰新臺幣15,000元，並記汽車違規紀錄1次。
二、異議意旨以：異議人之前開車輛是從臺灣塑膠工業股份有限
    公司冬山廠載運石灰塊至高雄燁聯鋼鐵股份有限公司。出廠
    時過磅重量為27.62公噸及空車16.02公噸，總重43.64公噸
    ，未超過核重40公噸加計10%即44公噸之重量，該車行經之
    後高速公路上的其它固定地磅，也都沒有超載之紀錄。之後
    該車在燁聯鋼鐵股份有限公司入廠卸料時，過磅重量為43.7
    公噸，也顯示並無超載之情形，可以證明異議人之前開車輛
    並無超載逾核定總重10%之情形。為此爰於法定期間內聲明
    異議，請求撤銷原處分等語。
三、按法院受理有關交通事件，準用刑事訴訟法之規定，道路交
    通管理處罰條例第89條前段定有明文。而犯罪事實應依證據
    認定之，無證據不得認定犯罪事實，則為刑事訴訟法第154
    條第2項所明定。是最高法院76年臺上字第4986號判例所揭
    示：「認定犯罪事實所憑之證據，雖不以直接證據為限，間
    接證據亦包括在內；然而無論直接或間接證據，其為訴訟上
    之證明，須於通常一般之人均不致有所懷疑，而得確信其為
    真實之程度者，始得據為有罪之認定」之證據法則，於法院
    審理行為人違反道路交通管理處罰條例案件時自當有其適用
    。易言之，法院於審理行為人違反道路交通管理處罰條例案
    件，為事實之認定時，如就原處分機關所認定之行為人違規
    事實尚乏積極證據，或仍有合理之懷疑，而無法確信行為人
    確有該當於道路交通管理處罰條例各該處罰條文之構成要件
    事實時，即應依訴訟法上罪疑為有利於被告認定之原則，作
    對受處分人有利之認定。
四、經查：
 (一) 異議人之系爭車輛於99年10月23日2時56分許，在國道三號
    高速公路樹林地磅站，由經濟部標準檢驗局檢定合格之地秤
    過磅結果，總重達44.38公噸之事實，有過磅記錄單及經濟
    部標準檢驗局度量衡器檢定合格證書存卷可稽（見本院卷第
    13至14頁）。惟查：
 (1) 前開車輛於樹林地磅站過磅之前、後，分別在出廠時及入廠
    時，各在臺灣塑膠工業股份有限公司冬山廠之固定地秤及燁
    聯鋼鐵股份有限公司之固定地秤過磅，經過磅該車輛空車重
    為16.02公噸，於出廠過磅時載料重量27.62公噸、入廠過磅
    時載料重為27.68公噸等情，分別有燁聯鋼鐵股份有限公司
    出具之地磅憑單、臺灣塑膠工業股份有限公司冬山廠地磅單
    存卷可憑（見本院卷第5頁、第32頁），即異議人上開車輛
    於出廠時過磅總重為43.64公噸（16.02公噸+27.62公噸）、
    入廠時過磅總重為43.7公噸（16.02公噸+27.68公噸）。而
    臺灣塑膠工業股份有限公司冬山廠之固定地秤及燁聯鋼鐵股
    份有限公司之固定地秤，均係經過經濟部標準檢驗局檢定合
    格等情，亦有經濟部標準檢驗局度量衡器檢定合格證書在卷
    可憑。
 (2) 異議人陳述上開車輛自設址宜蘭縣冬山鄉之臺灣塑膠工業股
    份有限公司冬山廠出廠，前往位於高雄市岡山區之燁聯鋼鐵
    股份有限公司，其行駛路線係經過汐止、樹林、龍潭、後龍
    、大甲、員林、斗南、新營、新市等地磅站乙情，並非違背
    經驗法則，可堪採信。經本院函詢系爭車輛於99年10月22日
    夜間至99年10月23日經過上開地磅站除樹林地磅站以外之過
    磅紀錄結果，除新營、新市地磅站於上開時段因颱風影響而
    停磅、斗南地磅站於99年10月23日0時至8時停磅外，其餘地
    磅站均無該車輛之超載紀錄，此有交通部臺灣區○道○○○
    路北區工程處100年5月16日北工內字第1006005550號函、交
    通部臺灣區○道○○○路局南區工程處100年8月19日南工字
    第1000005117號函暨所附停磅紀錄表、臺灣區○道○○○路
    局中區工程處10 0年8月23日中管字第1006007035號函、100
    年8月25日中管字第1000006067號函、臺灣區○道○○○路
    局北區工程處100年8月25日北工關字第1006009898號函，及
    上開函文所附經濟部標準檢驗局度量衡器檢定合格證書附卷
    可稽（見本院卷第42至45頁、第68至72頁、第74至84頁、第
    86 至88頁、第90至91頁）。
 (3) 依前所述，異議人車輛於出廠時及入廠時過磅使用之臺灣塑
    膠工業股份有限公司冬山廠固定地秤、燁聯鋼鐵股份有限公
    司固定地秤，以及異議人車輛行經汐止、龍潭、後龍、大甲
    、員林、斗南、新營、新市等地磅站過磅時之地秤，既同為
    經過經濟部標準檢驗局檢定合格之地秤；而前開車輛於出廠
    、入廠時過磅結果，總重分別為43.64公噸、43.7公噸，均
    未超過核重40公噸加計10%即44公噸之重量，且於上開汐止
    、龍潭、後龍、大甲、員林、斗南、新營、新市等地磅站過
    磅時，亦均無超載紀錄。是本件尚難以樹林地磅站之地秤過
    磅結果，即認定異議人車輛確實載重達44.38公噸，異議人
    辯稱其車輛於舉發時地載重並未超過核重40公噸加計10%即
    44 公噸等語，應屬可信。
 (4) 依違反道路交通管理事件統一裁罰基準及處理細則第12條第
    1項第13款規定，駕駛汽車裝載貨物超過核定之總重量或總
    聯結重量，未逾10%，而未嚴重危害交通安全、秩序或發生
    交通事故，且情節輕微，以不舉發為適當者，交通勤務警察
    或依法令執行交通稽查任務人員得對其施以勸導，免予舉發
    。查系爭車輛經核定之總重為40公噸之事實，為異議人所不
    爭，核與卷附舉發違反道路交通管理事件通知單所載內容相
    符，可堪認定，而依前所述，異議人前開車輛於警方舉發違
    規之時間，總重未逾44公噸，其超重尚在前開規定之寬限值
    範圍內。經本件舉發員警楊上任、陳泓智到庭，復均證稱：
    依本件車輛違規情節，倘超重未逾10%，是不會舉發的等語
    （見本院卷第53頁），應認本件異議人載重雖超過核定之重
    量即40公噸，但超重未逾10%即未達44公噸，經交通勤務警
    察認定違規情節尚屬輕微，而得依違反道路交通管理事件統
    一裁罰基準及處理細則第12條第1項第13款規定予以寬限。
五、綜上所述，依卷附事證，異議人辯稱其車輛於舉發時間載重
    未逾核定重量加計10%即44公噸等情，尚屬可信。系爭車輛
    超重範圍既未逾核定總重量加計10%之範圍，且業經舉發警
    員表示此違規情節得依違反道路交通管理事件統一裁罰基準
    及處理細則第12條第1項第13款規定予以寬限。則揆諸前開
    說明，本件不應予以裁罰。原處分機關不察，遽予裁罰，即
    有未洽。故本件異議為有理由，應由本院將原處分撤銷，改
    諭知異議人不罰，以資適法。
六、依道路交通事件處理辦法第19條前段，裁定如主文。
中    華    民    國   100    年    9     月    2     日
                    交通法庭  法  官  鄧晴馨
上正本證明與原本無異。
如不服本裁定，得於收受裁定正本後5日內，向本院提出抗告狀
。
                              書記官  林怡君
中    華    民    國   100    年    9     月    2     日